【裁判字號】    99,交聲,130
【裁判日期】    990323
【裁判案由】    交管條例聲異
【裁判全文】
臺灣板橋地方法院交通事件裁定         99年度交聲字第130號
原處分機關  交通部公路總局臺北區監理所
異  議  人
即受處分人  甲○○
上列異議人即受處分人因違反道路交通管理處罰條例案件，對於
交通部公路總局臺北區監理所於民國99年1 月5 日所為之北監自
裁字第裁40-DB0000000號裁決處分，聲明異議，本院裁定如下：
    主  文
異議駁回。
    理  由
一、原處分意旨略以：車牌號碼為7K-2050 號之自用小客車，於
    民國97年12月1 日18時51分許，在桃園縣大園鄉○○路段處
    ，因有「在顯有妨礙他車通行處所停車」之違規事實，為桃
    園縣政府警察局大園分局大園派出所警員拍照採證後，填製
    桃警局交字第DB0000000 號舉發違反道路交通管理事件通知
    單逕行舉發。嗣原處分機關乃依道路交通管理處罰條例第56
    條第1 項第5 款及違反道路交通管理事件統一裁罰基準表規
    定，對受處分人裁處罰鍰新臺幣9 百元。
二、聲明異議意旨略以：伊於97年12月1 日至桃園縣大園鄉訪友
    ，因當時天色昏暗且伊對當地路名不熟，故伊將車臨停於中
    華路（有閃雙黃燈），下車詢問店家路線，前後約莫5 分鐘
    。又伊臨停之路旁因有停放機車，故伊已盡可能靠內臨停了
    ；且依採證照片顯示，當時該路段雙向來車甚少，伊之車輛
    停放於該處並無顯著妨礙他車通行之情形。再者，伊於98年
    1 月9 日提出申訴後，至同年12月1 日止均未收到舉發單位
    之說明函覆（原處分機關亦未收到），伊受罰之違規事實本
    就參雜員警之自由心證，而舉發單位行事草率、管理不彰，
    已如前述，本件舉發難脫為求績效，信手拈來濫開罰單之嫌
    ，為此爰依法聲明異議，請求撤銷原處分云云。
三、按汽車不得在顯有妨礙其他人、車通行之處所停車；又汽車
    駕駛人在顯有妨礙其他人、車通行處所停車者，處新臺幣6
    百元以上1 千2 百元以下罰鍰，道路交通安全規則第112 條
    第1 項第9 款、道路交通管理處罰條例第56條第1 項第5 款
    分別定有明文。
四、經查：
  (一)按臨時停車指車輛因上、下人、客，裝卸物品，其引擎未熄
    火，停止時間未滿3 分鐘，保持立即行駛之狀態；又停車指
    車輛停放於道路兩側或停車場所，而不立即行駛，道路交通
    管理處罰條例第3 條第9 款、第10款分別定有明文。查本件
    受處分人於舉發通知單所載時間、地點，將車停放於路旁，
    該車雖有閃雙黃燈，惟車上未見有駕駛或其他乘客在，此有
    採證照片1 幀在卷可參，且依異議人所述伊停止時間約莫5
    分鐘，是本件停放之車輛既未保持立即行使之狀態，則異議
    人所為行為即係屬「停車」，而非「臨時停車」，合先敘明
    。
  (二)異議人即受處分人甲○○於97年12月1 日18時51分許，將其
    所有之車牌號碼7K-2050 號自用小客車停放在桃園縣大園鄉
    ○○路路旁，嗣為警拍照並掣單逕行舉發等情，有桃園縣政
    府警察局桃警局交字第DB0000000 號舉發違反道路交通管理
    事件通知單影本1 紙暨採證照片1 幀在卷可稽，且異議人於
    聲明異議狀內亦承認此停車之事實，是其所有之前開自用小
    客車有於前揭時地停車之事實，堪予認定。
  (三)按道路交通標誌標線號誌設置規則第149 條第1 項第1 款第
    3 點雖規定：「…3 白實線設於路側者，作為車輛停放線。
    」，惟按汽車停車時，應依下列規定：1 禁止臨時停車處所
    不得停車。…4 設有禁止停車標誌、標線之處所不得停車。
    …9 顯有妨害其他車通行之處所，不得停車。道路交通安全
    規則第112 條第1 項第1 、4 、9 款分別定有明文。是縱非
    禁止臨時停車或設有禁止停車標誌、標線之處所，若顯有妨
    害他車通行者亦不得停車。基此，縱係白實線設於路側之處
    所，倘駕駛人停車顯有妨害他車通行者，仍不得停車。而觀
    諸本件違規舉發採證照片，異議人違規地點係雙向2 車道之
    道路，路面外側繪製有白實線，異議人之上開車輛跨越白實
    線停放，右側車身與店家間有機車停放，車體之2 分之1 停
    於車道上，約占該車道路面寬度之3 分之1 ，顯已造成該路
    段車道路寬嚴重縮減，猶如路中之大型障礙物，減縮道路可
    供通行之寬度；再異議人自承其停放上開車輛當時天色昏暗
    ，則無論其停放時間久暫、車流量大小，其他汽、機車於夜
    間行經該處時，只要稍有不注意，即有自後追撞其所停放車
    輛之危險。是本件違規地點固於路側劃設有白實線，但駕駛
    人停放車輛時仍應依具體情形，斟酌其車輛種類、車體大小
    、停放方式等項，以免妨礙他車通行。本件異議人車輛停放
    在車道上，既已縮減道路可供通行之範圍，且依其情形勢將
    造成後方車輛會車往來通行上之阻礙，則異議人顯有妨礙他
    車通行處所停車之違規事實，甚為明確，異議人辯稱其停車
    並未妨礙他車通行云云，並不足採。至違規事實經舉發後，
    相關行政申訴、函覆程序之進行是否妥適，與本件違規事實
    之認定無涉，非本院所得審究，尚不能執此以卸免異議人違
    規裁罰之責任，併此敘明。
五、綜上所述，原處分機關以異議人有「在顯有妨礙他車通行處
    所停車」之違規事實，據以援引上開道路交通管理處罰條例
    之規定，裁處異議人罰鍰新臺幣9 百元，核無不當。本件異
    議為無理由，應予駁回。
據上論斷，應依道路交通案件處理辦法第19條，裁定如主文。
中    華    民    國    99    年    3     月    23    日
                       交通法庭  法  官  陳正偉
上列正本證明與原本無異。
如不服本裁定，應於裁定送達後五日內敘明抗告理由，向本院提
出抗告狀。
                                 書記官  江文彬
中    華    民    國    99    年    3     月    23    日

司法院資訊處製作；財團法人民間司法改革基金會備份。
